臺灣高等法院民事裁定　　　　　　　　100年度家抗字第118號
抗 告 人　葛婉章
上列抗告人因與相對人葛婉儀間假扣押事件，對於中華民國100
年4月28日臺灣臺北地方法院100年度家全字第49號所為裁定提起
抗告，本院裁定如下：
    主  文
抗告駁回。
抗告費用由抗告人負擔。
    理  由
一、按債權人就金錢請求或得易為金錢請求之請求，欲保全強制
    執行者，得聲請假扣押；假扣押非有日後不能強制執行或甚
    難執行之虞者，不得為之；請求及假扣押之原因應釋明之；
    前項釋明如有不足，而債權人陳明願供擔保或法院認為適當
    者，法院得定相當之擔保，命供擔保後為假扣押，民事訴訟
    法第522條第1項、第523條第1項、第526條第1項、第 2項分
    別定有明文。所謂「請求之原因事實」，即本案請求所由發
    生之原因事實。所謂「假扣押之原因」，指債權人日後有不
    能強制執行或甚難執行之虞，或應在外國為強制執行之情形
    ，例如債務人移轉或浪費財產，增加負擔，或就其財產為不
    利益之處分，將成為無資力之狀態，或將移住遠地、逃匿無
    蹤、隱匿財產等是。再按民事訴訟法第526條第2項修正理由
    為：「依原第 2項規定，債權人得供擔保以代釋明，惟債權
    人聲請假扣押，應使法院信其請求及假扣押之原因大致為正
    當，故仍應盡其釋明責任。然其釋明如有不足，為補強計，
    於債權人陳明就債務人可能遭受之損害願供擔保並足以補釋
    明之不足，或於法院認以供擔保可補釋明之不足並為適當時
    ，法院均可斟酌情形定相當之擔保，命債權人供擔保後為假
    扣押，爰修正第 2項。」是債權人就「假扣押之原因」有釋
    明之責，至於債權人提出之釋明雖尚有不足，但債權人陳明
    願供擔保，或法院認為適當者，法院即得定相當之擔保，命
    債權人供擔保補此釋明之不足後，准為假扣押。
二、復按民事訴訟法第 284條規定，釋明事實上之主張者，得用
    可使法院信其主張為真實之一切證據，但依證據之性質不能
    即時調查者，不在此限。故當事人所提出能夠即時調查之證
    據方法，如使法院就其所主張之事實，得生薄弱之心證，而
    可信大概有此一事實之存在者，即得謂當事人已為「釋明」
    。
三、原法院依相對人之聲請認其假扣押請求已盡釋明之責，而假
    扣押原因雖未能盡釋明之責，但陳明願供擔保以補釋明之不
    足，爰酌定相當擔保金後准為假扣押。抗告意旨略以：相對
    人對於假扣押原因未為任何釋明，且抗告人已逾55歲，不得
    申請移民加拿大，無脫產之可能等語。
四、相對人於原法院主張假扣押之本案「請求」為：兩造之母親
    即第三人武克美（下稱武克美）已於民國（下同）100年3月
    16日死亡，其所留遺產於扣除必要支出後，為 8,335,419元
    ，伊為武克美之4名子女之1，應繼分為4分之1，其應分得之
    遺產為 2,083,855元。因抗告人於武克美生前係負責管理武
    克美之財產，於武克美死亡後，拒絕說明遺產去向，屢經催
    促，均不予置理，伊欲對抗告人提起分割遺產之訴訟等語，
    業據相對人於原法院提出武克美之死亡證明書、遺產明細表
    、繼承系統表（原法院卷第3至5頁），應認相對人就假扣押
    之「請求」已盡釋明之責，此亦為抗告人所不爭執。
五、相對人主張之「假扣押原因」為：抗告人意欲移民加拿大，
    有意處分所有財產，並提出抗告人於100年3月23日委託鼎信
    不動產經紀有限公司（即中信房屋中壢環北加盟店，下稱鼎
    信公司）銷售名下所有桃園縣桃園市○○街 117號房屋之委
    託銷售/出租契約內容變更同意書，暨鼎信公司於同年5月19
    日出具之帶客戶看屋證明書（本院卷第81頁暨反面），以為
    釋明（符合上開二、所述），縱該釋明尚有不足，惟相對人
    陳明願供擔保以補釋明之不足，揆之首揭一、之說明，應准
    相對人供相當擔保後為假扣押，原裁定並無違誤。至抗告人
    是否符合加拿大之移民資格，及有無移民加拿大之意圖或行
    為均已無審究之必要，又其餘實體上之爭執，非本件假扣押
    程序所得審究，附此敘明。
六、綜上，原法院准相對人供擔保 695,000元後為假扣押，並無
    違誤。抗告人指摘原裁定不當，求予廢棄改判，為無理由。
七、據上論結，本件抗告為無理由，爰裁定如主文。
中    華    民    國   100    年    8     月    17    日
                    民事第四庭
                        審判長法  官  張劍男
                              法  官  彭昭芬
                              法  官  陳靜芬
正本係照原本作成。
本裁定除以適用法規顯有錯誤為理由外，不得再抗告。如提起再
抗告，應於收受後10日內委任律師為代理人向本院提出再抗告狀
。並繳納再抗告費新台幣１千元。
中    華    民    國   100    年    8     月    17    日
                              書記官  董曼華